【裁判字號】    97,上重訴,22
【裁判日期】    970723
【裁判案由】    毒品危害防制條例
【裁判全文】
臺灣高等法院臺中分院刑事判決        97年度上重訴字第22號
上  訴  人
即  被  告  丙○○
                    現於臺灣臺中監獄
選任辯護人  楊振芳律師
選任辯護人  林瓊嘉律師
上  訴  人
即  被  告  丁○○
選任辯護人  陳金村律師
上列上訴人因毒品危害防制條例案件，不服臺灣臺中地方法院96
年度訴字第4166號中華民國97年2月18日第一審判決（起訴案號
：臺灣臺中地方法院檢察署96年度毒偵字第23522、23523號），
提起上訴，本院判決如下：
    主  文
原判決關於丙○○、丁○○部分撤銷。
丙○○、丁○○共同販賣第一級毒品，未遂，丙○○累犯，處有
期徒刑拾捌年，褫奪公權伍年；丁○○處有期徒刑拾柒年，褫奪
公權伍年，扣案之第一級毒品海洛因拾包（合計共淨重1．26
公克，空包裝總重3．08公克），均沒收銷燬之；TATUNG牌行動
電話壹支、供藏放第一級毒品海洛因使用之棕色皮包、黑色皮包
各壹個，均沒收。
    事  實
一、丙○○綽號阿賢，曾犯違反毒品危害防制條例等罪，於民國
    （下同）94年間因違反毒品危害防制條例罪，經台灣台中地
    方法院於以95年度沙簡字第166號判決判處有期徒刑四月確
    定，並於95年5月19日易科罰金執行完畢。丙○○、丁○○
    與甲○○（業經原審依販賣第一級毒品罪判處有期徒刑十七
    年，褫奪公權五年，本院駁回上訴確定）均明知海洛因屬於
    毒品危害防制條例第2條第2項第1款所列管之第一級毒品，
    不得非法持有、販賣、轉讓，皆具有成癮性、濫用性，對社
    會深具危害，丙○○、丁○○與甲○○竟基於共同販賣第一
    級毒品海洛因以營利之犯意，由丙○○提供其所有之TATUNG
    牌行動電話手機，並插用不知情之劉育秀申辦之0000-00000
    0號行動電話SIM卡，作為販毒使用之聯絡工具，並由丙○○
    、丁○○與甲○○共同輪流接聽上開行動電話，與洽購毒品
    之人談定交易之海洛因數量、價格、交付地點。96年10 月2
    日下午16時許，丙○○、丁○○與甲○○在台中縣沙鹿鎮○○街沙鹿火車站附近「太陽遊藝場」內，把玩電子遊戲機台
    ，伺機販賣毒品。同日16時49分許，適戊○○在沙鹿鎮○○
    路214號前以公共電話（0000000000號）撥打上開行動電話
    欲購買海洛因，丁○○接聽後，告知戊○○伊等在沙鹿車頭
    （即火車站）。戊○○於同日16時54分許，抵達沙鹿火車站
    附近，即於沙鹿鎮○○街94號前以0000000000號公共電話再
    撥打上開行動電話，仍由丁○○接聽並告知伊等在遊藝場（
    即太陽遊藝場），戊○○即前往太陽遊藝場前與丁○○會合
    後，一起徒步走至同鎮○○街79號前之「正捷停車場」，由
    丁○○自停在該停車場之NY-6269號自小客車內，拿出海洛
    因一小包，正欲販賣予戊○○而未完成交易之際，為警當場
    查獲，並在丁○○身上其所有黑色皮包內扣得上開海洛因1
    小包、供販賣第一級毒品海洛因使用之丙○○所有之TATUNG
    牌行動電話一支（門號0000－000000號SIM卡係劉育秀申請
    ，非丙○○等人所有）。隨即在上開自小客車內丙○○之棕
    色皮包內扣得海洛因12小包（與前開在丁○○身上黑色皮包
    內海洛因1小包，合計淨重共1．26公克，空包裝總重3．0 8
    公克）、第二級毒品甲基安非他命1小包，在戊○○身上扣
    得供購買第一級毒品海洛因使用之現金900元。
二、案經臺中市警察局第四分局及行政院海岸巡防署中部地區巡
    防局第三二岸巡大隊分別報請臺灣台中地方法院檢察署檢察
    官偵查起訴。
    理  由
壹、程序部分（證據能力之說明）：
一、按檢察官職司追訴犯罪，就審判程序之訴訟構造言，檢察官
    係屬與被告對立之當事人一方，偵查中對被告以外之人所為
    之偵查筆錄，或被告以外之人向檢察官所提之書面陳述，性
    質上均屬傳聞證據。在理論上，如未予被告反對詰問、適當
    辯解之機會，一律准其為證據，似有違當事人進行主義之精
    神，對被告之防禦權亦有所妨礙。然而現階段刑事訴訟法規
    定檢察官代表國家偵查犯罪、實施公訴，必須對於被告之犯
    罪事實負舉證之責，依法其有訊問被告、證人及鑑定人之權
    ，證人、鑑定人且須具結，而實務運作時，偵查中檢察官向
    被告以外之人所取得之陳述，原則上均能遵守法律規定，不
    致違法取供，其可信性極高，為兼顧理論與實務，乃於修正
    刑事訴訟法時，增列第159條之1第2項，明定被告以外之人
    （含被害人、證人等）於偵查中向檢察官所為陳述，除顯有
    不可信之情況外，得為證據。復按刑事訴訟法第159條之1第
    2項，明定被告以外之人於偵查中向檢察官所為陳述，除顯
    有不可信之情況外，得為證據。所謂「不可信之情況」，由
    法院審酌被告以外之人於陳述時之外在環境及情況而為判斷
    。而被告以外之人於偵查時，是否與被告對質，與其陳述時
    之外在環境並無必然之關聯，自不得以偵查中未經被告詰問
    ，逕認該陳述無證據能力。至該等陳述與事實是否相符，要
    屬證據證明力之問題，與證據能力之有無，不容混淆（最高
    法院94年度臺上字第7132號判決、95年度臺上字第1585號判
    決參照）。又證人於檢察官偵查中所為之陳述，審酌該陳述
    作成之客觀條件及環境，認其心理狀態正常，並無受到脅迫
    、利誘或詐欺，自非顯有不可信之情形，依刑事訴訟法第
    159條之1第2項之規定，亦得為證據（最高法院95年度臺上
    字第934號判決參照）。職是，被告以外之人前於偵查中已
    具結而為證述，除反對該項供述得具有證據能力之一方，已
    釋明「顯有不可信之情況」之理由外，不宜以該證人未能於
    審判中接受他造之反對詰問為由，即遽指該證人於偵查中之
    陳述不具證據能力。查證人甲○○、丁○○、戊○○三人於
    檢察官偵查中業已具結陳述，且其等於檢察官偵查中為陳述
    時應答無誤，參以證人即被告甲○○、丁○○二人於檢察官
    偵查中就被告丙○○於本案中與證人即被告甲○○、丁○○
    二人如何販賣第一級毒品海洛因、如何分工、獲得如何利潤
    等情，並其等於警詢所述均實在等情陳述明確；證人戊○○
    於檢察官偵查中就與本案被告丙○○、甲○○、丁○○三人
    如何購買第一級毒品海洛因情形，亦陳述無誤，足見其等並
    無受到脅迫、利誘或詐欺之情形，亦於檢察官偵查中結證明
    確，證人甲○○、丁○○、戊○○三人於檢察官偵查中所為
    具結之證詞，非顯有不可信之情形，且被告丙○○、甲○○
    、丁○○三人亦未釋明上開證人甲○○、丁○○、戊○○三
    人之供述有何顯不可信之情況，依上說明，證人甲○○、丁○○、戊○○三人於檢察官偵查中所為之證言自具有證據能
    力，合先敘明。
二、本件公訴人提出被告丙○○所持有之門號0000－000000號行
    動電話通訊監察譯文一份之證據，然被告選任辯護人於原審
    爭執其證據能力，並辯稱：該通訊監察譯文為被告以外之人
    於審判外之書面陳述，應無證據能力；該通訊監察譯文部分
    無法顯示內容是否與公訴人所指被告等販賣第一級毒品海洛
    因毒品供不特定人施用，從中賺取差價以牟暴利等情相符，
    與本案無關聯性，亦無證據能力云云。惟查，證據是否與本
    案有關，乃屬證據證明力之問題，尚與證據能力之有無無涉
    ，被告選任辯護人以此爭執前開通訊監察譯文證據能力，尚
    屬誤會。再本案通訊監察譯文僅為單純之文書證據，且被告
    丙○○、甲○○、丁○○三人亦均供陳該通訊監察譯文內容
    係其等通話時所遭監聽之內容等語明確，是該通訊監察譯文
    並非被告以外之人於審判外之書面陳述。是前揭通訊監察譯
    文，應認有證據能力。
三、又按被告以外之人，於審判外之言詞或書面陳述，除法律有
    規定者外，不得作為證據；又被告以外之人（包括證人、鑑
    定人、告訴人、被害人及共同被告等）於檢察事務官、司法
    警察官或司法警察調查中所為之陳述，與審判中不符時，其
    先前之陳述具有較可信之特別情況，且為證明犯罪事實存否
    所必要者，得為證據，刑事訴訟法第159條第1項、第159 條
    之2分別定有明文。又該條所謂「具有較可信之特別情況」
    ，係指證人於司法警察調查中所為之陳述，與審判中不符，
    而其先前之陳述，從客觀上之環境或條件等情況加以觀察，
    有足以取代審判中交互詰問之可信性保證者而言。證人所為
    之先前陳述，相較於審判中之陳述，是否具有更可信之特別
    情況，應依其陳述時外部之客觀情況；而所謂「顯有不可信
    」、「相對特別可信性」、「絕對特別可信性」，係指陳述
    是否出於供述者之真意、有無違法取供情事之信用性而言，
    故應就偵查或調查筆錄製作之原因、過程及其功能等加以觀
    察其信性，據以判斷該傳聞證據是否有顯不可信或有特別可
    信之情況而例外具有證據能力，並非對其陳述內容之證明力
    如何加以論斷，二者層次不同，不容混淆（最高法院94年度
    臺上字第629號判決、94年度臺上字第7132號判決參照）。
    是被告以外之人於司法警察（官）調查中所為之陳述，依刑
    事訴訟法第159條第1項規定，係屬傳聞證據，原則上無證據
    能力，惟如該陳述與審判中不符時，其先前之陳述具有較可
    信之特別情況，且為證明犯罪事實存否所必要者，依同法第
    159條之2規定（即刑事訴訟法第159條第1項所指之「除法律
    有規定者外」），始例外認為有證據能力；如該陳述與審判
    中相符時，因該陳述並不符合刑事訴訟法第159條之2有關傳
    聞例外之規定，故不得作為認定本案犯罪事實有無之證據，
    此時，當以證人於審判中之陳述作為證據。另所謂「前後陳
    述不符」之要件，應就前後階段之陳述進行整體判斷，以決
    定其間是否具有實質性差異，惟無須針對全部陳述作比較，
    陳述之一部分有不符，亦屬之。又「證明犯罪事實之存否所
    必要」，即使用證據之必要性，係指因無法再從同陳述者取
    得證言，而有利用原陳述之必要性，只要認為該陳述是屬於
    與犯罪事實存否相關之事實，並為證明該事實在實質上之必
    要性即可。而「具有可信之特別情況」，係指依陳述時之外
    部客觀情況而言，足以令人相信該陳述是虛偽之危險性不高
    ，必須綜合該陳述是否未受到外力影響；陳述人之觀察、記
    憶、表達是否正確及有無偽證之各項因素，而為判斷。經查
    ：證人即被告丁○○辯稱，警方於96年10月2日於正捷停車
    場查獲其身上有第一級毒品海洛因1小包，並於其車上查獲
    12小包第一級毒品海洛因，當時供稱毒品係被告丙○○所有
    ，是因臺中市警察局第四分局小隊長賴進忠拿著相片要其指
    認說毒品是被告丙○○所有，且當時警方恐嚇稱，如不照警
    方之筆錄下去接，要判其無期徒刑，其不得已始供述稱查獲
    之第一級毒品海洛因是要販賣用的，於警詢時認罪，係因為
    警察誘導且有恐嚇之嫌，其一時不察，才會認罪云云。惟(1)
    、證人即上訴人丁○○於警詢時所述丙○○、甲○○於本案
    中與證人丁○○如何販賣第一級毒品海洛因、如何分工、獲
    得如何利潤等情之陳述，均屬證明本件犯罪事實存否所必要
    ，而具有必要性。(2)、又本件丁○○之警詢筆錄製作之原因
    ，係出於丁○○經警查獲後，始依其供述查獲本案，而證人
    即臺中市警察局第四分局小隊長賴進忠於原審法院97年1 月
    21日審理時，到庭具結證稱如下：「（審判長問證人賴進忠
    ：（提示96年10月3日被告丁○○之警詢筆錄）製作前開筆
    錄時，你是否在場？）：如果在第四分局訊問我一定會在場
    。（當時你有無拿著丙○○之相片，一定要丁○○指認本案
    扣案之第一級毒品海洛因係丙○○的？（提示原審法院96年
    10月24日審判筆錄））：沒有，如果警詢筆錄要指認證人一
    定會拿相片讓被訊問人來指認，但是我們絕對不會硬要他指
    認。（你有無恐嚇被告丁○○說：如果不照你們記載之筆錄
    及丙○○、甲○○之筆錄內容應訊，就要判處其無期徒刑，
    要丁○○按照筆錄來供述，並簽名按捺？（提示本院九十六
    年十月二十四日審判筆錄））：沒有，我們只是有提示譯文
    並且跟他說供出來源可以減刑，並沒有恐嚇他。（被告三人
    即被告丙○○、甲○○、丁○○，於製作警詢筆錄時，精神
    狀態為何，有無因為吸食毒品而意識不清之情形？）：均沒
    有，均很正常。（你跟被告丙○○、被告甲○○、被告丁○○原來是否認識，有無恩怨？）：都不認識，且都沒有恩怨
    ，當天我們查察被告三人時，是因為監聽之單位的海巡署來
    電說稱被告等正在交易毒品，我們才到現場查獲的。…。（
    檢察官問證人賴進忠：你們將被告三人解送台中地檢署復訊
    時，你們有沒有要他們照警詢筆錄向檢察官供述？）：沒有
     ，我們只有告訴他說製作筆錄時，會全程錄影、錄音，要
    他們照實話講。…指定辯護人蕭慶鈴律師起稱：無。選任辯
    護人許漢鄰律師起稱：無。公設辯護人梁乃莉起稱：無。」
    （見原審卷第167、168頁），證人即被告丁○○復供述稱，
    其無證據證明警方對其恐嚇等語，足認證人即被告丁○○於
    警詢時所為陳述，確係為其等自由意志下所為任意性之陳述
    ，並非遭詢問員警以強暴、脅迫或其他不正方法取得之陳述
    甚明。是證人即被告丁○○於警詢時所為陳述應屬為真，且
    具有特別可信之情形，揭諸上開說明，證人即被告丁○○於
    警詢時所為證述，自有證據能力。
四、按修正前通訊保障及監察法規定，司法警察機關因偵辦刑事
    案件，為蒐集或調查證據而有實施通訊監察之必要者，於偵
    查中應由檢察官依職權或聲請核發通訊監察書，載明應記載
    事項始得為之，其有急迫之情形，經檢察官口頭通知先予執
    行通訊監察者，亦應於24小時內補發通訊監察書，修正前同
    法第5條、第6條、第11條定有明文。次按有事實足認被告或
    犯罪嫌疑人有最輕本刑為三年以上有期徒刑之罪嫌，並危害
    國家安全或社會秩序情節重大，而有相當理由可信其通訊內
    容與本案有關，且不能或難以其他方法蒐集或調查證據者，
    在偵查中得由檢察官核發通訊監察書，通訊保障及監察法第
    五條第一項第一款、第二項亦有明定。查本件上訴人被告丙○○、丁○○及丁○○所使用門號0000－000000號行動電話
    與他人間通話之通訊監察譯文，係依據臺灣臺中地方法院檢
    察署檢察官於96年9月13日所核發之96年中檢輝良聲監（續
    ）字第1346號通訊監察書所進行之合法通訊監察，符合通訊
    保障及監察法之法定程序，係屬合法取得之證據。且被告及
    辯護人亦同意前開監聽譯文具有證據能力，則上開監聽譯文
    自得為證據，合先敘明。
貳、有罪部分：
一、訊據上訴人即被告丙○○否認有販賣海洛因之犯行，辯稱：
    本案員警在沙鹿鎮○○街正捷停車場內查獲丁○○時，上訴
    人正在同鎮○○街太陽遊藝場內打電玩，當時不知何故，員
    警入內逮捕上訴人，並告稱上訴人有販賣毒品之行為，惟並
    非當場查獲上訴人正與人交易之行為，亦未在上訴人身上搜
    查出任何毒品。同案被告丁○○、甲○○恐為卸責，或為減
    輕自己罪責，或恐遭利誘取供，誣指上訴人為毒品販賣之人
    ，此由檢察官於96年10月3日內勤檢察官訊問時，向檢察官
    表示願當秘密證人，請求檢察官從輕量刑可以得知。同案被
    口丁○○、甲○○已於原審審理時，推異前詞，可證上訴人
    未販賣海洛因。扣案毒品13包係丁○○所有，數量極微，丁○○供稱係自己要施用，不是提供給甲○○販賣等語，可以
    證明非與上訴人有何共同販賣毒品之行為云云。上訴人即被
    告丁○○亦否認有販賣海洛因之犯行，辯稱：上訴人丁○○
    於警詢、檢方偵訊，證人甲○○於警詢、檢方偵訊及原審準
    備程序中均陳述丁○○有販毒情事，惟此部分之自白與真正
    之事實不符，不得為被告有利之證據。證人甲○○於警詢及
    偵查中，係為圖擔任秘密證人以脫罪及其與丙○○之債務糾
    紛，故才構詞誣陷上訴人及丙○○亦販毒。甲○○於警詢自
    述自96年9月初起共幫丙○○販賣海洛因4至5次、安非他命2
    次，其販毒所得尚不及1萬元，實無每日向丙○○收取工資
    2000元之理。依常理推斷，上開工資，應確如於原審所述，
    係於丙○○家幫忙綁鐵之工資無疑。由此足證甲○○警詢及
    偵訊時之供述，均不足採。另張凱健於警詢、偵訊、原審庭
    訊所為證述前後矛盾，亦不足為採。上訴人僅係提供毒品給
    甲○○施用，不知甲○○將上開毒品販售圖利，僅構成轉讓
    毒品罪。又縱認上訴人丁○○確有於丙○○販賣毒品時，幫
    忙拿毒品給前來購買之人及協助將其金錢轉交予丙○○，但
    並未從中獲得任何金錢上之利益，充其量僅構成幫助丙○○
    運輸、販賣毒品之幫助犯云云
二、經查：
(一)、證人張凱健於96年10月3日檢察官偵訊時，具結後證稱：昨
    天在警局所述（即我跟丁○○認識但不是很熟，我要跟他買
    ，我於96年10月2日下午4時許，於台中縣沙鹿鎮○○路與福
    德路附近公用電話與丁○○所持有之0000000000行動電話聯
    ，他告訴我說，他在沙鹿火車站。我約於當日下午16時54分
    ，在沙鹿火車站前公用電話與他聯絡，他要我到遊藝場前找
    他，然後他帶我到台中縣沙鹿鎮○○街79號前正捷停車場接
    洽買賣事。約見面是要向他購買1千元海洛因。身上被查扣
    的900元是要買海洛因的錢等語），均實在，筆錄看過才簽
    名。被查獲時身上帶900元。想要以900元向丁○○買1千元
    海洛因，打算在交易時才說。我是在4點10分（按係4點49
    分）在沙鹿鎮○○路跟福德路口，私人商店門口的公共電話
    打給他0000-000 000號電話，不知誰接的，沒有稱呼過名字
    ，約在沙鹿火車站，我去到那裡時還有在沙鹿火車站旁的公
    共電話打給對方等語（見偵字第23523號卷第95頁）。96年
    12月24日原審法院審理時，具結後證稱：我是以公用電話打
    行動電話聯絡，是同一支行動電話，電話號碼即0000000000
    號，聯絡之後約定購買時間地點及金額再行交易，而接電話
    之人有時候並不是同一人等語（見原審卷第118頁）。於本
    院亦證稱：96年10月2日下午4打0000-000000號行動電話，
    誰接聽不知道。電話對話中沒有說要買毒品，到約定地點才
    知道是丁○○接的。查獲當天丁○○還沒把毒品交付，伊亦
    未及交錢，就被警察抓了等語（見本院卷卷第193頁）。張
    凱健始終證稱以公共電話撥打0000-000000號行動電話購買
    海洛因，約定在沙鹿火車站附近之遊藝場見面後，再付款取
    貨。依0000-000000號行動電話通聯紀錄顯示，於2007年10
    月2日16時49分許，有0000000000號公共電話撥打上開行動
    電話；於同日16時54分亦有00000000 00號公共電話撥打上
    開行動電話（見本院卷第146頁）。而0000000000、0000000
    000號電話均為中華電信股份有限公司之公共電話，分別裝
    設於沙鹿鎮○○路214號、同鎮○○街94號，此有該公司豐
    原營運處97年5月16日豐一客字第319號函可憑（見本院卷第
    131頁）。又依通信監察譯文上開二通電話通話內容，16時
    49分之通話內容為「B（凱建）：你在哪。A（阿哲）：車頭
    。B：哪。A：沙鹿。B：好！」16時54分之通話內容為「B
    ：我到了。A：你在火車站嗎？B：嗯。A：你來。B：我過去
    。A：你知道嗎？B：遊藝場。A：嗯！」（見警詢卷第70 頁
    ）。張凱健上開關於打公共電話給上訴人等之0000-00000 0
    號行動電話之時間、地點之證詞，與通聯紀錄完全相符（第
    一通電話之時間稍有差異，顯係記憶錯誤所致）。又依張凱
    健與丁○○電話中雖未提及購買海洛因事，但依電話對話內
    容，明確提及見面地點在沙鹿火車站附近之遊藝場。且於遊
    藝場見面後，丁○○即帶張凱健至附近正捷停車場內之NY-6
    269號小客車內取出1小包海洛因後，即被警在丁○○身上皮
    包內查獲海洛因1小包等情，足認張凱健與丁○○雖未於電
    話談話中明示買賣海洛因事宜，但其彼此主觀上，已認識張
    凱健係打電話欲買海洛因，丁○○亦同意出賣海洛因，並約
    定地點見面交易。於丁○○與張凱健至約定之太陽遊藝場見
    面後，丁○○即帶張凱健至附近正捷停車場內之NY-6 269號
    小客車內拿出海洛因一小包，正欲交付予張凱健時，即被警
    查獲。
(二)、本件係由台中市警察局第四分局接獲監聽單位海巡署來電，
    上訴人等正在交易毒品而查獲，亦經證人即小隊長賴進忠於
    原審法院證述明確（見原審卷第168頁）。上訴人丙○○、
    丁○○對於上開查獲經過，亦均不否認。且丙○○亦承認NY
    -6269號小客車係其向友人王幸傑購買，尚未辦理過戶。扣
    案之白色粉末共13包，經囑託法務部調查局鑑定結果，確屬
    第一級毒品海洛因（合計共淨重1．26公克，空包裝總重3．
    08公克），此有該局96年11月6日調科壹字第09623076 520
    號鑑定書一份附卷可參（見原審卷第41頁）。
(三)、上訴人丙○○於96年10月3日警詢時，供承：0000-000000
    號行動電話，是伊使用，不知道誰申請的（見偵字第23523
    號卷第73頁）；同日檢察官偵訊時，亦供承0000-000000號
    行動電話是朋友拿給伊用的，不知登記何人名字（見同上卷
    第109頁）；起訴後於96年11月16日移送原審法院提訊時，
    亦供稱0000-000000號行動電話是伊的（見原審卷第18頁）
    ，上訴人丙○○於警訊、偵查及原審法院均自承0000-00000
    0號行動電話是伊所使用。上訴人丁○○於96年10月3日具結
    後，證稱：昨天（即10月2日）被查獲時身上帶1包海洛因。
    張凱健買毒品，多打0000 -000000號電話過來，沒有固定的
    人接。約好地方，要先跟丙○○說，丙○○從被查扣之小包
    包內拿毒品給接到電話的人，再由接電話的人負責去約定地
    點交易，收現金拿回來交給丙○○。供販賣的海洛因是由丙○○分裝，分成500及1千的。伊在那裡接到電話幫他跑腿，
    就可在那裡用安非他命。甲○○也是在那裡跑腿送毒品。昨
    天是伊接電話，正要交易，將毒品正要拿給張凱健時就被查
    獲等語（見偵字第23523號卷第101頁）。證人即共同被告甲○○於96年10月3日檢察官偵訊時具結後證稱；販毒電話000
    0-000000號是丙○○交給伊接的等語（見同上偵查卷第105
    頁）；並有TATUNG牌0000-000000號行動電話，扣案可憑。
    依上開丙○○自白及丁○○、甲○○證詞，足認TATUNG牌00
    00-000000號行動電話係由丙○○提供，作為與購買毒品者
    聯絡，洽談毒品交易用。丙○○與丁○○、甲○○就販賣毒
    品犯行，均有犯意聯絡，且有行為分擔。
(四)、依上開事證及說明，本案係由丙○○與丁○○、甲○○共謀
    販賣海洛因，並由丙○○提供分裝海洛因及販賣毒品用之
    TATUNG牌0000-000000號行動電話，由丙○○、丁○○、甲○○接聽，與購毒者洽談海洛因買賣事宜。96年10月2日下
    午丙○○與丁○○、甲○○三人於沙鹿火車站附近之太陽遊
    藝場會合，丙○○並將上開行動電話交丁○○接聽。同日16
    時49分許，適戊○○以公共電話（0000000000號）撥打上開
    行動電話欲購買海洛因，由丁○○接聽，丁○○告知伊等在
    沙鹿火車站。戊○○隨於同日16時54分許，抵達沙鹿火車站
    附近，又以公共電話撥打上開行動電話，丁○○接聽後告知
    伊等在遊藝場，戊○○即前往太陽遊藝場前與丁○○會合後
    ，一同走至附近之正捷停車場，由丁○○自NY-6269號自小
    客車內，拿出海洛因一小包，正欲交予戊○○時，即被警查
    獲之犯罪事實，足以認定。上訴人丙○○、丁○○上開辯詞
    ，否認有上開販賣海洛因予張凱健未遂之犯行，與事實不合
    ，不能採信。另丙○○、甲○○、丁○○經於原審法院審理
    中以證人身分接受交互詰問，均翻異前詞，否認犯罪，所為
    供述，前後不一，且與前揭證人戊○○所證述之情節，及與
    通訊監察譯文內容亦不相符合，是其等三人證言顯係臨訟勾
    串迴護之詞，不能採據。
(五)、又販賣海洛因犯罪之法定刑為死刑、無期徒刑，若非有利可
    圖，一般人不可能冒險販售。且依張凱健與丙○○、丁○○
    等之供述，可知張凱健與上訴人等人並非熟識，上訴人等不
    可能原價轉讓海洛因，而冒被判處重刑之危險。再依張凱健
    與丁○○通聯對話之內容，並未明示購買海洛因，僅談及所
    在位置，約定見面，即一起走至正捷停車場，由丁○○自NY
    -6269號小客車內拿出海洛因，進行交易。其等行動隱密，
    且係依事先規劃程序進行，足認丙○○有販賣海洛因營利之
    意圖。綜上事證及說明，本件上訴人丙○○、丁○○意圖營
    利販賣海洛因予張凱健1小包，未及交貨、付款，即被警查
    獲之事實，事證明確，足以認定。
三、按海洛因係毒品危害防制條例第2條第2項第1款所定之第一
    級毒品，不得非法販賣。丙○○、丁○○意圖營利，販售海
    洛因予張凱健，未及交付毒品及價金，即被查獲，核犯毒品
    危害防制條例第4條第6項、第1項之販賣第一級毒品未遂罪
    。其等非法持有第一級毒品行為，進而販賣，其持有之低度
    行為應被販賣之高度行為所吸收，不另論罪。丙○○、丁○○與甲○○就上開犯行，有犯意聯絡及行為分擔，為共同正
    犯。丙○○曾94年間觸犯違反毒品危害防制條例罪，經原審
    法院以95年度沙簡字第166號判決判處有期徒刑四月確定，
    於95年5月19日執行完畢，此有台灣台中地方法院檢察署刑
    案資料查註紀錄表一份在卷可按，五年以內再故意犯本件有
    期徒刑以上之罪，為累犯，法定罰金刑部分，應依累犯規定
    加重其刑。法定本刑為死刑或無期徒刑，依刑法第64條第1
    項、第65條第1項規定，不得加重其刑。並依未遂犯規定減
    輕其等之刑。
四、原審對上訴人論處罪刑，固非無見。但上訴人被訴之販賣海
    洛因犯行，如後述不另為無罪諭知部分，犯罪不能證明，原
    審亦認事證明確，認事尚有未洽。上訴人二人上訴否認犯罪
    ，指摘原審判決認事不當，非全無理由，應由本院將原審判
    決撤銷。爰審酌丙○○、丁○○不知戒慎惕勵，皆明知毒品
    具有成癮性、濫用性，對社會深具危害，且均年輕力壯，不
    思正當工作營生，竟為謀個人私利，販賣海洛因之犯罪動機
    、目的、手段、所生危害，飾詞狡賴犯行，毫無悔意，犯後
    態度不佳等一切情狀，分別量處如主文所示之刑，並均依刑
    法第37條第2項之規定，依其犯罪之性質，認有宣告褫奪公
    權必要，並宣告褫奪公權五年。扣案之第一級毒品海洛因13
    包（合計共淨重1226公克，空包裝總重3．08公克，空包裝
    已無法與海洛因析離，均全部視為毒品海洛因），依毒品危
    害防制條例第18條第1項前段之規定，均宣告沒收銷燬之。
    扣案之TATUNG牌行動電話一支，係丙○○所有供販賣毒品海
    洛因所用，應依法宣告沒收。0000000000號SIM卡，係以劉
    育秀名義申請，非被告等人所有，不宜諭知沒收。供藏放第
    一級毒品海洛因使用之棕色皮包、黑色皮包各一個等物品分
    係屬被告丙○○、丁○○所有，供販賣第一級毒品罪所用之
    物，亦均併予宣告沒收。其他丙○○、丁○○、甲○○所有
    之行動電話，無證據證明與本件販賣海洛因之犯行有關，不
    宜於本案宣告沒收。另本件販賣海洛因之犯行，係屬未遂，
    上訴人等人並無犯罪所得，無從諭知沒收或以財產抵償，併
    此說明。又NV-6269號小客車車主仍登記為王信傑所有，且
    係平日之交通工具，不能認上訴人丙○○所有供販賣毒品所
    用，亦不宜宣告沒收。
貳、無罪部分：
一、公訴意旨另略以：上訴人即被告丙○○、丁○○基於反覆實
    施販賣第一級毒品以營利之集合犯意聯絡，自96年5月初起
    ，以0000000000號行動電話作為販毒之聯絡工具；甲○○自
    同年9月3日起亦基於與丙○○反覆實施販賣海洛因之集合犯
    意聯絡，先後自96年5月初某日起至同年9月底止，在台中縣
    沙鹿鎮鹿峰國小附近、新天地大賣場附近、台中縣梧棲鎮○○道路橋下、東京保球館附等處所，以每小包500元或1千元
    不等之價格販賣海洛因予張凱健12次。又於同年10月2日下
    午3時許，由丁○○駕駛NY6269號小客車搭載甲○○至台中
    縣清水鎮○○路祝福加油站，由甲○○下車以1萬元之價格
    販賣海洛因予不詳姓名之兄仔男子，惟僅收得販毒款項7000
    元，認被告丙○○、丁○○當涉有販賣第一級毒品犯嫌云云
    。
二、公訴人認丙○○、丁○○涉犯上開販賣海洛因罪嫌，係以上
    開事實，業據丁○○、甲○○供證明確，並經證人張凱健結
    證屬實，且有員警職務報告、扣案毒品、現場照片、現場示
    意圖、0000000000號行動電話通訊監察譯文、行政院衛生署
    管制藥品管理局鑑定書、TATUNG牌行動電話（含00000000
    00號SIM卡）、丁○○持有之行動電話、供藏放毒品用之黑
    色小錢包、棕色小錢包、張凱健身上查扣之現金900元、000
    0000000號行動電、丙○○身上查扣之0000000000號行動電
    話、甲○○身上查扣之0000000000號行動電話及現款6500
    元等證為其論據。惟丙○○、丁○○均否認有上開販賣海洛
    因之犯行，丙○○辯稱：同案被告丁○○、甲○○恐為卸責
    ，或為減輕自己罪責，或恐遭利誘取供，誣指上訴人為毒品
    販賣之人，此由檢察官於96年10月3日內勤檢察官訊問時，
    向檢察官表示願當秘密證人，請求檢察官從輕量刑可以得知
    。同案被告丁○○、甲○○已於原審審理時，推異前詞，可
    證上訴人未販賣海洛因。扣案毒品海洛因13包係丁○○所有
    ，數量極微，丁○○供稱係自己要施用，不是提供給甲○○
    販賣等語，可以證明非與上訴人有何共同販賣毒品之行為云
    云。丁○○辯稱：上訴人丁○○於警詢、檢方偵訊，證人甲○○於警詢、檢方偵訊及原審準備程序中，均陳述丁○○有
    販毒情事。惟此部分之自白與真正之事實不符，不得為被告
    有利之證據。證人甲○○於警詢及偵查中，係為圖擔任秘密
    證人以脫罪及其與丙○○之債務糾紛，故才構詞誣陷上訴人
    及丙○○亦販毒。甲○○於警詢，自述自96年9月初起共幫
    丙○○販賣海洛因4至5次、安非他命2次，其販毒所得尚不
    及1萬元，實無每日向丙○○收取工次2000元之理。依常理
    推斷，上開工資應確如於原審所述係於丙○○家幫忙綁鐵之
    工資無疑。由此足證甲○○警詢及偵訊時之供述，均不足採
    。另張凱健於警詢、偵訊、原審庭訊所為證述前後矛盾，亦
    不足為採等語。
三、按犯罪事實應依證據認定之，無證據不得認定犯罪事實，刑
    事訴訟法第154條第2項定有明文。又事實之認定，應憑證據
    ，如未能發現相當證據，或證據不足以證明，自不能以推測
    或擬制之方法，以為裁判基礎（最高法院40年台上字第86號
    判例參照）。
四、經查，(一)證人張凱健證稱：伊平日以伊持有之0000-000000
    號行動電話或公共電話，撥打0000-000000號行動電話，向
    丁○○、丙○○、甲○○買海洛因。向丁○○買3次，第一
    次在96年5或6月；向丙○○買6次，第一次約在96年6月份初
    ；向甲○○買3次，第一次在96年9月初云云。惟卷附0000-
    000000號行動電話之通聯紀錄，係自2007年9月29日起，至
    同年10月3日6時15分止，除上開認定有罪之10月2日16時49
    分、16時54分之通聯，及2007年10月1日18時至19時29分間
    之多通公共電話，與上開0000-000000號行動電話與張凱健
    證述購買海洛因之經過一致外，其他部分之撥打電話購買海
    洛因之證詞，均無從以通聯佐證。且上開0000-000000號行
    動電話係於2007年6月23日由設籍於台中縣梧棲鎮○○路○段
    370弄65號之劉育秀所申請，此有台灣大哥大資料查詢可憑
    （見本院卷第133頁）。證人張凱健證稱自96年5月或6月初
    起撥打上開0000-000000號行動電話買海洛因，即有瑕疵，
    如無其他佐證，自難認張凱健此部分無其他佐證之證詞，可
    以採為斷罪之證據。
(二)、證人即共犯甲○○於偵查中固結證稱：確實有替丙○○送毒
    品給張凱健，並收取交易所得，每日工資2千元，有去才有
    算云云。又證稱約自96年9月分起陸續幫丙○○販賣海洛因
    約4至5次、安非他命2次，安非他命這2次是丙○○自己開車
    去的云云。甲○○上開證詞如果屬實，則其為丙○○販海洛
    因共約5次，其中出售予張凱健即有3次，且係於不同日期。
    而張凱健購買之金額不過500元或1千元，則丙○○豈可能每
    日給予2千元之工資，是甲○○之證詞亦有瑕疵，難予採據
    。甲○○於原審具結後證述，並未為丙○○販賣毒品等詞，
    其此部分證詞，自不能為丙○○、楊營哲販賣海洛因之證據
    。
(三)、證人即共同被告丁○○於偵查中具結後亦證稱：從96年5月
    初起，在丙○○那裡幫忙販賣海洛因，送毒品給買家。從96
    年5月初起開始販賣海洛因給張凱健。都是張凱健直接打000
    0-000000號行動電話過來云云。惟0000-000000號行動電話
    係於2007年6月23日由設籍於台中縣梧棲鎮○○路○段370弄
    65號之劉育秀所申請，已如前述。張凱健不可能於96年5月
    初撥打上開0000-000000號行動電話，向丁○○、丙○○買
    海洛因。是丁○○上開證詞，亦有瑕疵，不能據以認定丙○○有於96年5月初至96年9月底以上開0000000000號行動電話
    聯絡販賣海洛因予張凱健。丁○○於原審法院具結後，證稱
    並未為丙○○販賣海洛因，其於警詢及偵查中之證述不正確
    云云，自亦不得作為丙○○有上開96年5月至同年9月底販賣
    海洛因予張凱健之證據。
(四)、上訴人丁○○、丙○○及甲○○被訴於96年10月2日下午3時
    許，販賣海洛因予兄仔之事實，丙○○於偵查中固承認有於
    96年10月2日下午3點左右，由丁○○、甲○○去祝福加油站
    賣海洛因給兄仔之人，價格1萬元，只收回7千元云云；證人
    甲○○於偵查中結後亦證稱：下午3點左右，接到電話轉交
    給丙○○聽，對方自稱兄仔，丙○○拿了一包海洛因用衛生
    紙包好給丁○○，叫我們去清水祝福加油站旁，跟一台銀色
    休旅車交易，由伊下車交易拿毒品給兄仔，丙○○交待收1
    萬元，結果只收7千元云云。丁○○亦證稱：有跟甲○○一
    起去高美路祝福加油站，送毒品給誰，伊不清楚。是甲○○
    負責，是賣給一個開休旅車的人云云；並有自甲○○身上查
    扣之現款6500元可憑。惟查販賣毒品，必有交易對象，如無
    交易販賣對象，則無從成立販賣毒品罪。販賣毒品犯行之交
    易對象係何人，屬犯罪行為之重要事實，如無法確定販賣毒
    品之交易對象，縱有諸多證據顯示有販賣毒品之情形，亦僅
    達合理懷疑有販賣毒品犯行之程度，不能據以認定確有以不
    詳人士為對象之販賣毒品之行為。本件檢察官未提出證據，
    證明向上訴人等購買海洛因之兄仔係何人，本院亦無法查出
    兄仔究係何人。是上訴人等被訴販賣海洛因予兄仔之行為，
    應認不能證明。
(五)、卷附之員警職務執報告、扣案毒品、現場照片、現場示意圖
    、0000000000號行動電話通訊監察譯文、行政院衛生署管制
    藥品管理局鑑定書、TATUNG牌行動電話（含0000000000號
    SIM卡）、丁○○持有之行動電話、供藏放毒品用之黑色皮
    包即小錢包、棕色皮包即小錢包、張凱健身上查扣之現金
    900元、00000000000號行動電、丙○○身上查扣之00000000
    00號行動電話、甲○○身上查扣之0000000000號行動電話及
    現款6500元等證，均不能用以認定上訴人二人有於96年5月
    初起至同年9月底止，以0000000000號行動電話作為販毒之
    聯絡工具，以每小包500元或1千元不等之價格販賣海洛因予
    張凱健12次。及於同年10月2日下午3時許，由甲○○、丁○○至清水鎮祝福加油站，以1萬元之價格販賣海洛因予兄仔
    男子，收得販毒款項7000元，之犯罪事實。
五、綜上事證及說明，上開上訴人丙○○、丁○○被訴販賣海洛
    因予張凱健12次、販賣予兄仔1次之犯行，並無證據足以證
    明。因公訴人認上訴人此部分犯行與上開有罪部分，有集合
    犯裁判上一罪之關系，因不另為無罪之諭知。
六、公訴人未起訴上訴人等10月1日下午7時許之販賣海洛因犯行
    ，而係起訴96年5月初起至96年9月底販售海洛因予張凱健12
    次及同年10月2日下午3時許販賣與兄仔1次及同日下午4時50
    分許販售予張凱健海洛因未遂之犯行，是張凱健上開關於96
    年10月1日下午7、8時買海洛因之證詞及與其證詞相符合之
    通聯紀錄，與本案無關連性，不得作為已起訴之犯罪事實之
    證據，併此敘明。
據上論斷，應依刑事訴訟法第369條第1項前段、第364條、第299
條第1項前段，毒品危害防制條例第4條第6項、第1項、第18條第
1項前段、第19條第1項，刑法第11條、第28條、第37條第2項、
第47條第1項、第25條第2項，判決如主文。
本案經檢察官乙○○到庭執行職務。
中    華    民    國    97    年    7    月    23     日
            刑事第九庭  審判長法  官  陳  筱  珮
                              法  官  康  應  龍
                              法  官  趙  春  碧
上列正本證明與原本無異。
如不服本判決應於收受送達後十日內向本院提出上訴書狀，其未
敘述上訴之理由者並得於提起上訴後十日內向本院補提理由書（
均須按他造當事人之人數附繕本）。
                              書記官  蘇  昭  文
中    華    民    國    97    年    7     月    23    日
附錄論罪科刑實體法條文：
毒品危害防制條例第4條第1項：
製造、運輸、販賣第一級毒品者，處死刑或無期徒刑；處無期徒
刑者，得併科新臺幣 1 千萬元以下罰金。
（第6項）
前五項之未遂犯罰之。


司法院資訊處製作；財團法人民間司法改革基金會備份。
